【裁判字號】    89,訴,1175
【裁判日期】    900228
【裁判案由】    撤銷土地贈與移轉登記
【裁判全文】
臺灣屏東地方法院民事判決  八十九年度訴字第一一七五號
    原      告  中國農民銀行股份有限公司
    法定代理人  己○○
    訴訟代理人  戊○○
    被      告  丁○○
                乙○○○
                丙○○
                甲○○
    右四人共同
    訴訟代理人  謝信義律師
右當事人間撤銷土地贈與移轉登記事件，本院判決如左：
    主    文
被告丁○○、丙○○於民國八十八年十二月二十一日就坐落屏東縣新園鄉○○段六八
○－五三號及坐落同鄉○○段五○○、五○○－三、五○一、五一○－三號土地所為
之無償贈與行為應予撤銷。
被告丙○○應就第一項所示之土地，以贈與為登記原因，於民國八十九年一月五日所
為之所有權移轉登記，予以塗銷。
被告丁○○、乙○○○間於八十八年十二月二十一日就坐落屏東縣新園鄉○○段五一
九之一一號土地所為之無償贈與行為應予撤銷。
被告乙○○○應就第三項所示之土地，以贈與為登記原因，於民國八十八年十二月二
十九日所為之所有權移轉登記，予以塗銷。
被告丁○○、甲○○間於八十九年一月五日就坐落屏東縣新園鄉○○段五一九之六號
土地上之建物五七八號，門牌號碼為屏東縣新園鄉○○路九十號所為之無償贈與行為
應予撤銷。
被告甲○○應就第五項所示之建物，以贈與為登記原因，於民國八十九年一月十九日
所為之所有權移轉登記，予以撤銷。
被告丁○○、甲○○間於八十八年十二月二十日就坐落屏東縣新園鄉○○段五一九－
六號土地所為之之買賣行為應予撤銷。
被告甲○○應就坐落第七項所示之土地，以買賣為登記原因，於八十九年一月二十五
日所為之所有權移轉登記，予以撤銷。
訴訟費用由被告負擔。
    事    實
甲、原告方面：
一、聲明：
  (一)被告丁○○、丙○○於民國八十九年一月五日就坐落屏東縣新園鄉○○段六八○
    之五號及坐落同鄉○○段五○○、五○○－三、五○一、五一○－三號土地所為
    之無償贈與行為應予撤銷。
  (二)被告丙○○就其與被告丁○○於民國八十九年一月五日就聲明第一項所示之土地
    ，以贈與為原因，所為之所有權移轉登記，應予塗銷，回復登記為被告丁○○所
    有。
  (三)被告丁○○、乙○○○間於八十八年十二月二十九日就坐落屏東縣新園鄉○○段
    五一九－一一號土地所為之無償贈與行為應予撤銷。
  (四)被告乙○○○就其與八十八年十二月二十九日就聲明第三項所示之土地，以贈與
    為原因，所為之所有權移轉登記，應予塗銷，回復登記於被告丁○○所有。
  (五)被告丁○○、甲○○間於八十九年一月十九日就坐落屏東縣新園鄉○○段五一九
    之六號土地及其上之建物五七八號，門牌號碼為屏東縣新園鄉○○路九十號所為
    之買賣及無償贈與行為均應予撤銷。
  (六)被告甲○○就其與丁○○於八十九年一月二十五日就聲明第五項所示之建物，以
    買賣為原因之有償行為所為之所有權移轉登記，應予撤銷，回復登記為被告丁○○所有。
  (七)被告甲○○就其與被告丁○○於八十九年一月二十五日就坐落屏東縣新園鄉○○
    段五一九－六號土地所有權以買賣原因之有償行為所為之所有權移轉登記，應予
    撤銷，回復登記為被告丁○○所有。
二、陳述：
  (一)訴外人中揚工程股份有限公司（下簡稱為中揚公司）於八十七年六月三十日邀同
    被告丁○○為連帶保證人，向原告借款二千萬元。訴外人中揚公司自八十八年八
    月三十日起即未依約繳納利息，迭經催討無效，依約已喪失期限利益，應即清償
    目前借款餘額一千八百八十萬元，另被告丁○○為連帶保證人，依約亦應負連帶
    保證責任。
  (二)原告為保全日後之強制執行，已於八十九年二月十日聲請強制執行假扣押債務人
    丁○○之財產，並經鈞院於八十九年二月十一日八九執全字第一六五號查封登記
    在案。惟上揭土地及建物已分別於八十八年十二月二十九日贈與乙○○○，復於
    八十九年一月五日贈與丙○○，又於八十九年一月十九日贈與甲○○，依民法第
    二百四十四條第一項，顯對原告之債權有所損害，為此提起本件訴訟。
  (三)對被告抗辯所為之陳述：
  1.債權人之債權，因債權人之行為，致有履行不能或困難之情形者，即應認為有損
    害於債權之情形，最高法院四十五年度台上字第一三一六號判例可參。訴外人中
    揚公司提供土地四筆供原告設定抵押，面積總計四二三二．四平方公尺，價值依
    土地登記謄本八十九年七月公告土地現值計算合計約六百三十八萬八千四百四十
    元，其價值足資證明不足清償被告債務一千八百八十萬元。又屏東縣稅捐稽徵處
    財產歸戶查詢清單內，債務人中揚公司雖尚有坐落於林園鄉○○○段一七二號之
    土地，面積二二．一三平方公尺，及門牌號碼為高雄縣林園鄉○○段○段三四二
    ．一號五樓，建物面積一二一．八平方公尺，約三六．八坪，惟已設定第一順位
    二百七十萬元予合作金庫。本不動產依高雄地方法院八十九年度執字第一五八二
    九號拍賣公告價值為一百三十四萬四千元。另有汽車三輛，依中古車市場行情參
    考價格，馬自達一七八九cc汽車為一九九三年份，價值二十萬元，另克萊斯勒二
    四二九cc汽車為一九九五年份價值約三十萬元，二輛合計五十萬元，餘裕隆一二
    ○○cc汽車為一九八九年份，已逾折舊年限，已無殘值。是除系爭贈與財產外，
    債務人除上開財產外，已無其他財產足以清償全部債務，致陷原告於不能履行或
    履行困難。又縱中揚公司尚在營業，拒不履約亦為屬實，豈能以尚在營業為由拒
    為清償。又依據民法第二百七十三條規定：連帶債務人之債權人，得對於債務人
    中之一人或數人，或其全體，同時或先後請求全部或一部之給付，連帶債務人未
    全部履約前，全體債務人仍負連帶責任。被告便稱原告未就訴外人中揚公司財產
    實施查封拍賣云云，自屬無理由。
  2.被告辯稱贈與行為係八十二年間分配家產時所約定一事，不足採信。蓋系爭土地
    建物登記謄本所記載之贈與「原因發生日期」均在八十八年十二月與八十九年一
    月間，而非八十二年間，且依土地法第四十三條規定，土地登記有絕對之效力，
    自以「登記之原因發生日期」為準。又若被告縱係於八十二年間成立贈與契約，
    依最高法院六十九年度台上字第六五七號判決意旨，係兼指撤銷債權（贈與契約
    ）及物權行為（過戶行為），故得請求塗銷登記，其過戶日期既在有害債權之時
    期，縱其贈與契約係早在八十二年間成立，債權人仍得撤銷之，原告訴請撤銷贈
    與行為不受任何影響。又按債務人以無償行為「處分」其財產，如害及債權，債
    權人固得聲請法院撤銷之，最高法院二十二年度上字第六一九號著有判例，因此
    只要債務人之「債權行為」（贈與契約）或物權行為（過戶行為）有一能害及債
    權者，債權人均得撤銷之，而不須問債權行為是成立於何時，均無影響。查本件
    縱如被告所言，其贈與契約係成立於八十二年間，然其過戶日期既在八十八、八
    十九年間，斯時債務人等已陷於履行不能或困難，其物權行為亦已害及債權，依
    前揭判例要旨，債權人仍得撤銷其無償贈與行為，不因其贈與行為係發生於八十
    二年間而有不同。
  3.又被告辯稱被告丙○○因具有公務人員身分，依原有法令規定無法登記為農地之
    所有權人，迨農業發展條例修正後，被告丁○○始把財產贈與移轉登記予方坤亮
    一節。查農業發展條例修正案係於八十九年一月二十六日正式公佈施行，被告丁○○竟能於農業發展條例公佈施行前之八十九年一月五日完成移轉登記，被告所
    辯稱為履行分產行為時不足採信。
  4.被告丁○○就新園鄉○○段五一九－一一號建地，欲與配偶被告乙○○○所有新
    園段五一九地號持分農地為日後使用上之方便及分割後土地連接等理由而為贈與
    行為，亦屬假藉不實之辭，不足採信。蓋依被告乙○○○五一九地號持分範圍僅
    五四四．四九平方公尺，依新修正農業發展條例第十六條規定尚不得分割，且持
    分農地鮮有明確分管之事實，被告既未能提出分管證明，權利範圍確實位置尚且
    未明情況下，何能有日後分割登記得與五一九－一一土地連接之先見主張？又被
    告丁○○原有之五一九－一一地號建地取得日期為七十五年十月間，被告乙○○○原有之五一九地號持分農地取得日期為六十一年九月間，夫妻在此狀況下已使
    用長達十四、五年之久，何以在得知需負擔保證債務責任之際突覺不便而為移轉
    ？
  5.被告丁○○稱其移轉予被告甲○○之新園鄉○○段五一九－六號土地及其上建物
    建號五七八，門牌號碼為新園鄉○○路九○號之樓房係履行八十二年間分配家產
    之約定，非蓄意損害原告債權云云，惟上述財產經查閱登記簿謄本所載登記原因
    ，建物為「贈與」，土地之登記原因竟然為「買賣」，足見被告等所謂分配家產
    之說法與事實不符，亦不足採信。
  6.訴外人中揚公司八十七年六月三十日向原告借款二千萬元，依約應於八十七年十
    一月三十日、八十八年一月三十一日及八十八年三月三十一日、八十八年六月三
    十日先各攤還五十萬元，餘到期日八十八年六月三十日一次清償。惟借戶並未依
    約償還，經原告多次催繳，迄今本金尚積欠一千八百八十萬元，利息意僅繳至八
    十八年八月三十日，案經原告聲請鈞院對借保人發支付命令，原告於八十八年十
    二月十日收到鈞院八十八年促字第二○七三○號支付命令，且未於法定期間內聲
    明異議，卻竟於原告依法訴追後之同年十二月及八十九年一月間以「贈與」及「
    買賣」方式移轉名下財產，其等逃避連帶保證人責任，蓄意脫產意圖至為明顯，
    且以害及原告債權，依民法第二百四十四條第一、二項規定，原告自得聲請鈞院
    依法撤銷之。
  7.又被告丁○○與甲○○父子間就新園鄉○○段五一九－六地號移轉一事，縱然依
    登記簿所載原因為買賣，原因發生日期為八十八年十二月二十日，登記日期為八
    十九年一月二十五日，被告亦自認被告甲○○與其父丁○○同住之事實，進行買
    賣行為時應已接獲鈞院八十八年十二月三日所發之支付命令，則對丁○○所負債
    務當已確知，為此原告依據民法第二百四十四條第二項規定訴請法院撤銷之。
  8.原告前假扣押被告丁○○之不動產土地三十一筆，均為持分面積極小之持分農地
    ，依公告現值計算，總價值僅約七十三萬一千元，與原告所受損害債權價值顯不
    相當。另被告丁○○名下財產新園鄉○○段二五○五地號土地面積○．二五二○
    公頃土地，係丁○○於八十年間提供予訴外人中揚公司設定最高限額抵押權作擔
    保擔保中揚公司向原告之借款，亦屬本件之借貸行為，而丁○○名下另一筆新園
    鄉○○段三一八之五○地號面積○．二○四七公頃土地，係丁○○個人於八十三
    年八月間提供原告設定最高限額抵押權擔保向原告之借款，且此件亦正由鈞院八
    十九年度執字第一○七一四號強制執行
三、證據：提出借據、台灣屏東地方法院囑託查封登記函、高雄地方法院通知、土地
    綜合資料查詢、支付命令及其確定證明書、土地價值計算書、他項權利變更契約
    書、土地登記簿謄本、抵押權設定契約書、公告、和解筆錄、中古車行情表、屏
    東地方法院民事執行處通知各一份，財產歸戶查詢清單、他項權利證明書、房屋
    稅繳款書二份，土地登記謄本二十一份、建物登記謄本十八份
乙、被告方面：
一、聲明：駁回原告之訴。
二、陳述：
  (一)八十二年一月間，被告丁○○已將財產分配與其子女，即訴外人方坤湖、方坤崙
    、方坤增及被告甲○○、丙○○等人，其中方坤湖、方坤崙、方坤增等人均已登
    記完畢，而丙○○因具有公務人員身分，無法登記為農地之所有權人，迨農業發
    展條例修改後，被告丁○○得知丙○○已可登記為農地之所有權人，乃於八十九
    年一月五日將被告丙○○於八十二年間應分得之坐落屏東縣新園鄉○○段六八○
    之五三號及同鄉○○段五○○號、五○○之三號、五○一號及五○一之三號等五
    筆土地以贈與為登記與被告丙○○名下，純係為履行八十二年間分家產時之約定
    ，並非為損害原告之債權而將土地所有權予以移轉登記，原告請求此部份撤銷登
    記並回復登記，並無理由，請予駁回。
  (二)被告乙○○○係被告丁○○之配偶，兩造間胼手胝足，同甘共苦，共創家業，財
    產本不予區分，隨時均可互為贈與而為登記，八十八年十二月間，被告丁○○以
    被告分李春月所有坐落新園鄉○○段五一九號農地之持分所有權與被丁○○所有
    坐落新園鄉○○段五一九之十一號建地毗鄰，為使被告乙○○○之農地日後有使
    用上之方便，及日後請求分割登記得與五一九之十一號土地連接，被告丁○○乃
    將五一九之十一號土地以贈與為原因登記與被告乙○○○，並無不當，原告請求
    撤銷，顯無理由。
  (三)被告甲○○自八十二年間分家後，及與父母即被告丁○○、乙○○○同住，雖兄
    弟間每月均按月給付零用錢與被告丁○○及乙○○○，然生活起居均由被告甲○○照顧，八十九年一月間被告丁○○以坐落新園鄉○○段五一九之六號土地上建
    物五七八號，門牌號碼新園鄉○○路九十號樓房一棟所有權移轉登記與被告甲○○，亦係履行八十二年間分配家產時之約定，並非蓄意損害原告之債權，為此併
    請予以駁回原告之請求。
  (四)本件主債務人即訴外人中揚公司尚在營業中，原告並無法證明中揚公司無法清償
    本件債務，逕就連帶保證人丁○○提起本件訴訟，顯欠允當。
  (五)訴外人中揚公司提供設定抵押權之不動產及其他財產全部，原告並未就其所有財
    產實施查封拍賣，自不得以該不動產之公告現值或估算之價格不足清償其債務，
    即聲稱中揚公司之所有財產不足清償其債務，即聲稱中揚公司之所有財產無法清
    償其債務，是則原告提起本訴，自屬無理由。
  (六)原告書狀中稱訴外人中揚公司所提供抵押之土地四筆總面積為○．四二三二四公
    頃，而僅以被告丁○○提供設定抵押之土地新園鄉○○段二五○二號面積○．二
    五二○公頃及新園鄉○○段三一八之五○號土地面積○．二○四七公頃土地面積
    合計已達○．四五六七公頃，原告所稱提供抵押之土地面積顯有出入實有少列抵
    押土地面積，降低中揚公司清償其債務之能力，進而作為提起本件訴訟之理由，
    顯非正當。
  (七)被告甲○○任職於新園鄉農會，早出晚歸，無從知悉，原告於八十八年十二月三
    日發給被告丁○○之支付命令，原告不得以被告甲○○之居住與被告丁○○相同
    即推定被告甲○○知情，此部份原告應負舉證責任。
三、證據：提出服務證明書、地籍圖謄本各一份，戶籍謄本四份，土地登記謄本十二
    份。
    理    由
甲、程序方面：
    按訴狀送達後，原告不得將原訴變更或追加他訴，但不甚礙被告之防禦及訴訟之
    終結者，不在此限，民事訴訟法第二百五十五條第一項第一款、第七款定有明文
    。本件原告於本院審理中追加被告丁○○、甲○○間於八十九年一月十九日就坐
    落屏東縣新園鄉○○段五一九之六號土地所為之買賣應予撤銷，且被告甲○○就
    前揭土地，以買賣為原因所為之所有權移轉登記，應予撤銷，回復登記為被告丁○○所有，均係基於被告丁○○之債權人地位，而撤銷被告丁○○與其餘被告間
    之法律行為，認不甚礙被告之防禦及訴訟之終結，參諸首揭規定，應予准許，合
    先敘明。
乙、得心證之理由：
一、原告起訴主張訴外人中揚公司於八十七年六月三十日邀同被告丁○○為連帶保證
    人，向原告借款二千萬元，該借款自八十八年八月三十日起即未依約繳息，迭經
    催討無效，依約已喪失期限利益，應即清償。詎該債務之連帶保證人即被告丁○○於八十八年十二月二十九日分別將上揭土地及建物贈與被告乙○○○，復於八
    十九年一月五日贈與被告丙○○，又於八十九年一月十九日贈與被告甲○○，對
    原告之債權有所損害，為此依據民法第二百四十四條第一項、第二項規定提起本
    件訴訟。被告則以被告丁○○於八十二年一月間已將財產分配與其子女，即訴外
    人方坤湖、方坤崙、方坤增及被告甲○○、丙○○等人，其中被告丙○○迨農業
    發展條例修改後，始得登記為農地之所有權人，被告丁○○為履行八十二年間分
    家產時之約定，乃於八十九年一月五日將土地贈與被告丙○○名下；另被告乙○○○係被告丁○○之配偶，財產本不予區分，隨時均可互為贈與而為登記，且為
    使被告乙○○○所有坐落新園鄉○○段五一九號農地日後使用上之方便，及請求
    分割登記得與五一九之十一號土地連接，被告丁○○乃將五一九之十一號土地以
    贈與為原因登記與被告乙○○○；再被告甲○○自八十二年間分家後，被告丁○○及乙○○○之生活起居均由被告甲○○照顧，八十九年一月間被告丁○○移轉
    登記與被告甲○○，亦係履行八十二年間分配家產時之約定；原告未證明中揚公
    司無法清償本件債務，自不得逕就連帶保證人丁○○提起本件訴訟，且原告並未
    就中揚公司提供設定抵押權之不動產及其他財產全部實施查封拍賣，不得僅以該
    不動產之公告現值或估算之價格即稱中揚公司所有之財產不足清償其債務；另被
    告甲○○任職於新園鄉農會，早出晚歸，無從知悉原告聲請法院核發對被告丁○○之支付命令，原告不得以被告甲○○之居住與被告丁○○相同即推定被告甲○○知情等語，資為抗辯。
二、原告主張訴外人中揚公司於八十七年六月三十日邀同被告丁○○為連帶保證人，
    向原告借款二千萬元。訴外人中揚公司自八十八年八月三十日起即未依約繳納利
    息，迭經催討無效，依約已喪失期限利益，又被告丁○○於八十九年一月五日將
    坐落屏東縣新園鄉○○段六八○之五號及坐落同鄉○○段五○○、五○○之三、
    五○一、五一○之三號土地，以贈與為原因，移轉所有權登記予被告丙○○；於
    八十八年十二月二十九日將坐落同鄉○○段五一九之一一號之土地，以贈與為原
    因，移轉所有權登記予被告乙○○○；於八十九年一月十九日就坐落屏東縣新園
    鄉○○段五一九之六號土地，以買賣為原因，及該土地上之建物五七八號，門牌
    號碼為屏東縣新園鄉○○路九十號，以贈與為原因，移轉所有權登記予被告甲○○之事實，業據提出借據、支付命令及其確定證明書各一份，土地登記謄本二十
    一份，建物登記謄本十八份為證，且為被告所不爭執，自堪信為真實。
三、按債務人所為之無償行為，有害及債權者，債權人得聲請法院撤銷之；債務人所
    為之有償行為，於行為時明知有損害於債權人之權利者，以受益人於受益時亦知
    其情事者為限，債權人得聲請法院撤銷之，民法第二百四十四條第一項、第二項
    分別定有明文。次按債權人依民法第二百四十四條規定，撤銷債務人所為之有償
    或無償行為者，只須具備下列之條件，(一)為債務人所為之法律行為(二)其法律行為
    有害於債權人(三)其法律行為係以財產為目的(四)如為有償之法律行為，債務人於行
    為時，明知其行為有害於債權人，受益人於受益時，亦明知其情事。至於債務人
    之法律行為除有特別規定外，無論為債權行為抑為物權行為，均非所問；債權人
    之債權；債務人所有之財產除對於特定債權人設有擔保物權外，應為一切債務之
    總擔保，故債務人明知其財產不足清償一切債務，而竟將財產出賣於人，及受益
    人於受益時亦知其情事者，債權人即得依民法第二百四十四條第二項之規定，聲
    請法院撤銷。此項撤銷權之效力，不特及於債權行為，即物權行為亦不例外，最
    高法院四十二年台上字第三二三號、四十八年台上字第三三八號判例可資參照。
    經查：
  (一)原告於八十七年六月三十日與中揚公司成立借貸關係，嗣因該借款自八十八年八
    月三十日即未再繳息，原告自得依據借貸關係請求該借貸關係之連帶保證人被告
    丁○○清償借款及其法定遲延利息、違約金，然被告丁○○竟於債權存在後，將
    坐落屏東縣新園鄉○○段六八○之五號及坐落同鄉○○段五○○、五○○之三、
    五○一、五一○之三號土地贈與予被告丙○○，將坐落同鄉○○段五一九之一一
    號之土地贈與予被告乙○○○，坐落屏東縣新園鄉○○段五一九之六號土地以買
    賣為原因，及該土地上之建物五七八號，門牌號碼為屏東縣新園鄉○○路九十號
    ，以贈與為原因，移轉所有權登記予被告甲○○，而被告丁○○所有之財產扣除
    已將所有權移轉給其他被告之不動產外，顯不足清償被告丁○○所負之連帶保證
    債務，是揆諸首揭說明，原告自得依據民法第二百四十四條第一項撤銷被告丁○○與其他被告間之無償贈與行為。另被告甲○○自認其與被告丁○○同住，衡情
    被告甲○○與被告丁○○為父子關係，且共同居住，對於被告丁○○為本件借貸
    之連帶保證人，被告丁○○之財產狀況應可了解，又被告辯稱係被告丁○○為履
    行八十二年間分產約定而贈與新園鄉○○段五一九－六號土地，顯與土地登記簿
    謄本上載之登記原因為「買賣」不符，是原告自得依據民法第二百四十四條第二
    項規定請求撤銷被告丁○○、甲○○就前開土地所為之買賣行為，並請求被告甲○○塗銷該土地移轉所有權之登記。
  (二)被告雖辯稱被告丁○○為履行八十二年間分家產時之約定，始將土地贈與被告丙○○、甲○○；被告乙○○○係被告丁○○之配偶，財產本不予區分，且為使被
    告乙○○○所有坐落新園鄉○○段五一九號農地日後使用上之方便，及日後請求
    土地分割能連接五一九之十一號地而贈與與被告乙○○○云云，惟未舉證以實其
    說，且農業發展條例修正案係於八十九年一月二十六日正式公佈施行，被告丁○○係於農業發展條例公佈施行前之八十九年一月五日完成移轉登記，顯見被告所
    稱於農業發展條例修正後為履行八十二年間分產而移轉一節不足採信。又觀之新
    園鄉○○段五一九－六號土地登記簿謄本上載之登記原因為「買賣」，與被告所
    稱係為分家產等情不符，被告所辯，不足採信。另夫妻各為獨立權利主體，並以
    登記制度認定夫妻財產之歸屬，系爭五一九之一一號土地既登記為被告丁○○所
    有，即為被告丁○○之財產，該土地所有權人嗣登記為被告乙○○○，仍有物權
    變動，是被告辯解，委無足採。
  (三)另按連帶保證者，乃保證人與主債務人連帶負債務履行責任之保證之謂也。又連
    帶保證債務具有連帶債務性質，故在連帶保證契約，保證人無先訴抗辯權，申言
    之，連帶保證喪失保證債務之補充性。故被告抗辯原告未證明中揚公司無法清償
    本件債務，未就中揚公司提供設定之抵押權之不動產及其他財產拍賣後，自不得
    逕對連帶保證人丁○○提起本件訴訟云云，顯有違連帶保證之性質，無足採信。
四、從而，原告依據民法第二百四十四條第一項、第二項請求撤銷被告丁○○與被告
    乙○○○、丙○○、甲○○等人間就前揭不動產之贈與行為及買賣行為，並請求
    被告乙○○○、丙○○、甲○○塗銷前揭不動產之所有權移轉登記，即無不合，
    應予准許。
丙、兩造其餘攻擊防禦方法及舉證，因本件事證已臻明確，且與判決結果不生影響，
    爰不另一一論述，併此敘明。
丁、結論：原告之訴為有理由，依民事訴訟法第七十八條、第八十五條第一項，判決
    如主文。
中      華      民      國    九十      年      二      月    二十八    日
                                    臺灣屏東地方法院民事第一庭
~B法      官  沈佳宜
右為正本係照原本作成。
如不服本判決，應於收受送達後二十日內向本院提出上訴書狀，其未表明上訴理由者，應
於提出上訴後二十日內向本院補提理由書狀（均須按他造當事人之人數附繕本）上訴時應
提出委任律師或具有律師資格之人之委任狀；委任有律師資格者，另應附具律師及格證書
及釋明委任人與受任人有民事訴訟法第四百六十六條之一第一項但書或第二項（詳附註）
所定關係之釋明文書影本。
~B法院書記官  黃秀梅
中      華      民      國    九十      年      三      月      五      日
附註：
民事訴訟法第四百六十六條之一（第一項、第二項）：
對於第二審判決上訴，上訴人應委任律師為訴訟代理人。但上訴人或其法定代理人具有律
師資格者，不在此限。
上訴人之配偶、三親等內之血親、二親等內之姻親，或上訴人為法人、中央或地方機關時
，其所屬專任人員具有律師資格並經法院認為適當者，亦得為第三審訴訟代理人。


司法院資訊處製作；財團法人民間司法改革基金會備份。
